臺灣高等法院高雄分院民事裁定　　　　　96年度破抗字第14號
再　抗告人　甲○○
訴訟代理人　林國明律師
上列抗告人因宣告破產事件，對於中華民國96年5 月21日本院96
年度破抗字第14 號所為裁定提起再抗告，本院裁定如下：
    主  文
再抗告駁回。
再抗告程序費用由再抗告人負擔。
    理  由
一、本件再抗告意旨略以：再抗告人僅有之財產為現款新台幣（
    下同）296,650 元，積欠銀行債務2,659,155 元，顯不能清
    償債務，符合宣告破產要件，再抗告人並立有切結書，承諾
    放棄破產法第95條第2 項所定破產人及其家屬必要生活費用
    之優先受償權，再抗告人親人黃淑微亦出具扶養證明書，表
    示願意於破產期間接濟扶養再抗告人全家生活，原裁定駁回
    再抗告人破產之聲請，適用破產法第1 條、第57條，最高法
    院86年台抗字第479 號、95年台抗字第673 號、95年台抗字
    第751 號、96年台抗字第208 號裁判意旨，顯有錯誤，且所
    涉及之法律見解具有原則上之重要性，爰依法提起再抗告云
    云。
二、按，對於抗告法院之裁定再為抗告，僅得以其適用法規顯有
    錯誤為理由，並經原法院之許可為限，前項許可，以原裁定
    所涉及之法律見解具有原則上之重要性者為限，民事訴訟法
    第486 條第3 、4 款定有明文。所謂適用法規顯有錯誤，係
    指抗告法院所為之裁定，就其取捨證據所確定之事實，適用
    法規所持法律上判斷顯有錯誤而言，不包括認定事實不當之
    情形在內，最高法院80年台上字第1326號著有判例。又所謂
    原則上之重要性，係指該再抗告事件所涉及之法律問題，意
    義重大而有加以闡釋之必要者而言，必須抗告法院之裁定適
    用法規顯有錯誤，違背法律之基本精神，依一般法令觀念，
    認為已影響於實質之公平者，始足相當。
三、經查，本院維持原法院駁回本件再抗告人聲請破產，係以本
    件再抗告人於95年11月21日為本件破產之聲請時，並無現金
    資產296,650 元可構成破產財團，並無宣告破產以依破產程
    序清理其債務之實益，縱可將本件再抗告人為符合宣告破產
    須有可構成破產財團之一定財產之要件，而於事後製造出之
    現金財產296,650 元列為破產財團，惟扣除應優先受償之本
    件再抗告人必要生活費110,520 元，及破產管理人報酬約5
    萬元，並破產期間所應支出之相關破產程序費用後，得用以
    清償債權之餘額，已不及破產債權額之5%。而本件再抗告人
    係於91年間起以信用卡、現金卡預借現金週轉及以債養債之
    方式，分別向中國信託商業銀行等10家銀行借款，至95年11
    月止，共積欠2,659,155 元之鉅額債務，其中更有不乏至餐
    廳、家俱行、電器行、旅行社等鉅額之非民生必需消費支出
    。則本件再抗告人於入不敷出，以債養債之際，猶不知節制
    ，作非民生必需之鉅額消費支出，肆意消費，致積欠龐大卡
    債，再刻意提出形式上似符宣告破產要件之財產，而據以聲
    請破產。法院若准其破產，將使其得以免除逾95% 之債務，
    債權銀行之債權將在幾乎難獲償分文下即歸於消滅，此無異
    鼓勵不當消費，嚴重者，更足以引發道德危機，戕害社會經
    濟，自屬不符誠信原則，而不應准許其破產之聲請，核與破
    產法相關規定之意旨相符，本院原裁定適用法規並無錯誤。
四、又按，所謂適用法規顯有錯誤，應以確定裁判違背法規或現
    存判例解釋者為限，若在學說上諸說併存尚無法規判解可據
    者，不得指為用法錯誤，最高法院57年台上字第986 號判例
    可資參照。經查最高法院86年台抗字第479 號，95年台抗字
    第673 號，95年台抗字第751 號，96年台抗字第208 號，並
    非現存判例，本件再抗告人以本院原裁定意旨與上開最高法
    院裁判不符，主張本院原裁定適用法規顯有錯誤云云，自無
    可取。
五、本件再抗告人再抗告意旨，徒就本院原裁定取捨證據及認定
    事實之職權行使，指摘本院原裁定不當，適用法規顯有錯誤
    ，揆諸上開說明，自非有據，亦難認有應許可再抗告之法律
    見解具有原則上之重要性，況再抗告人亦未具體指出本件所
    涉及之法律問題意義重大，而有加以闡釋必要之原則上重要
    性之情事，從而本件再抗告人之再抗告，自屬不應許可。
據上論結，本件再抗告不應許可，依破產法第5 條、民事訴訟法
第486 條第6 項、第436 條之3 第3 項、第95條、第78條，裁定
如主文。
中　　華　　民　　國　　96　　年　　7 　　月　　2 　　日
                            民事第五庭
                                審判長法官  蔡明宛
                                法      官  曾錦昌
                                法      官  黃國川
以上正本證明與原本無異。
如不服本裁定應於送達後10日內向本院提出抗告狀 (並按他造
當事人之人數附繕本)， 並繳納抗告費新台幣1,000 元。
中　　華　　民　　國　　96　　年　　7 　　月　　3 　　日
                                書　記　官  鄔維玲
                                                    fq
